【裁判字號】    98,訴,1788
【裁判日期】    990121
【裁判案由】    強盜等
【裁判全文】
臺灣彰化地方法院刑事判決              98年度訴字第1788號
公  訴  人  臺灣彰化地方法院檢察署檢察官
被      告  戊○○
選任辯護人  陳呈雲律師
上列被告因強盜等案件，經檢察官提起公訴（98年度偵字第8290
、8351、8416號），本院判決如下：
    主  文
戊○○犯竊盜罪，累犯，處有期徒刑陸月。又犯攜帶兇器強盜罪
，累犯，處有期徒刑柒年捌月。又犯竊盜罪，累犯，處有期徒刑
陸月。又犯攜帶兇器強盜罪，累犯，處有期徒刑柒年捌月。又犯
攜帶兇器強盜罪，累犯，處有期徒刑柒年捌月。應執行有期徒刑
玖年。
    犯罪事實
一、戊○○前因恐嚇危害安全案件，經臺灣臺中地方法院民國94
    年11月30日以94年度易字第1842號判處有期徒刑6 月，如易
    科罰金，以300 元（即新臺幣《以下同》900 元）折算1 日
    ，經上訴後，由臺灣高等法院臺中分院於95年3 月29日以95
    年度上易字第106 號駁回上訴確定，95年6 月2 日易科罰金
    甫執行完畢。猶不知悔改，竟基於為自己不法所有之意圖，
    而為下列行為：
  (一)98年3 月27日凌晨4 時10分許，在彰化縣員林鎮○○里○○
    路513 巷附近，戊○○見江秉豐所有乙○○使用車牌號碼YH
    U-520 號之重型機車停放於上址，乃以自備之機車鑰匙（未
    扣案）轉動上開機車之電門鎖並發動之方式，竊取上開機車
    得手，並供己騎乘作為強盜之犯罪工具。
  (二)同日（即27日）凌晨5 時13分許，戊○○騎乘上開竊得之機
    車，頭戴半罩式安全帽、戴口罩，並攜帶戊○○所有、質地
    堅硬，利刃尖銳，客觀上足對人之生命、身體、安全構成威
    脅，具有危險性之水果刀1 把，至彰化縣埔心鄉○○村○○
    路○ 段125 號OK便利超商，趁店內四下無人，僅有店員丙○○看顧之際，走進收銀機旁之櫃檯內以該水果刀指向丙○○
    身體，出言恫稱: 「打開收銀機」等語，以此脅迫手段，致
    使丙○○不能抗拒，並將收銀機打開後，戊○○即將收銀機
    內的現金2995元取走，得手後騎乘上開機車逃逸，並將上開
    機車及所穿衣物、口罩丟棄於員林鎮○○路附近，上開水果
    刀藏置於員林鎮員林公園附近，現金則花用殆盡。
  (三)98年4 月2 日凌晨4 時許，戊○○在彰化縣員林鎮○○里○○路140 巷10號前，見甲○○所有、車牌號碼為IWK-892 號
    之重型機車停放於上址，竟以同上把之自備機車鑰匙（未扣
    案）轉動上開機車之電門鎖並發動之方式，竊取上開機車得
    手，並供己騎乘作為強盜之犯罪工具。
  (四)同日（即2 日）凌晨4 時50分許，戊○○騎乘上開竊得之機
    車，頭戴半罩式安全帽、戴口罩，並攜帶戊○○所有、質地
    堅硬，利刃尖銳，客觀上足對人之生命、身體、安全構成威
    脅，具有危險性之美工刀1 把，至彰化縣田中鎮○路里○○
    路○ 段566 號OK便利超商，趁店內四下無人，僅有店員庚○○看顧之際，走進收銀機旁以該美工刀指向庚○○身體，出
    言恫稱: 「把錢拿出來」等語，以此脅迫手段，致使庚○○
    不能抗拒，並將收銀機打開後，戊○○即將收銀機內的現金
    3000元、先鋒牌香菸2 包取走，得手後騎乘上開機車逃逸，
    並將上開所穿衣物、口罩及美工刀等物丟棄於員林鎮「愛買
    大賣場」附近旁水溝內，上開機車藏置於上址附近空屋內，
    現金則花用殆盡。
  (五)同年4 月7 日5 時許，戊○○騎乘最近1 次所竊得之上開機
    車（車牌號碼為IWK-892 號），頭戴半罩式安全帽、戴口罩
    ，並攜帶戊○○所有、質地堅硬，利刃尖銳，客觀上足對人
    之生命、身體、安全構成威脅，具有危險性之水果刀1 把（
    同事實(二)之水果刀），至彰化縣員林鎮○○○路73號統一便
    利超商，趁店內四下無人，僅有店員己○○看顧之際，走進
    收銀機旁之櫃檯內以上開水果刀指向己○○身體，出言恫稱
    : 「打開收銀機，不然我就刺下了」等語，以此脅迫手段，
    致使己○○不能抗拒，並將收銀機打開後，戊○○即將收銀
    機內的現金2000多元取走，得手後騎乘上開機車逃逸，並將
    上開所穿衣物、口罩丟棄於員林鎮○○路黃金帝國大廈附近
    巷內，水果刀則丟棄於員林鎮萬年橋附近水圳內，現金花用
    殆盡。嗣因警方調閱監視錄影畫面，始循線查知上情。
二、案經彰化縣警察局田中分局、員林分局、溪湖分局報請臺灣
    彰化地方法院檢察署檢察官偵查起訴。
    理  由
一、程序部分（證據能力之認定）：
    按被告以外之人於審判外之陳述，雖不符刑事訴訟法第159
    條之1 至之4 等4 條之規定，而經當事人於審判程序同意作
    為證據，法院審酌該言詞陳述或書面陳述作成時之情況，認
    為適當者，亦得為證據，刑事訴訟法第159 條之5 第1 項定
    有明文。查本案檢察官起訴認被告戊○○涉犯上開罪嫌所憑
    之證據，被告及其辯護人均不爭執該等證據之證據能力，並
    同意使用作為認定事實之依據；本院復審酌檢察官所提出此
    部分書面資料之取得過程並無瑕疵，與本案待證事實間復具
    有相當之關聯性，以之作為本案證據尚無不當，是該等證據
    均具有證據能力。
二、訊據被告戊○○對於上揭犯罪事實均坦承不諱，核與證人即
    被害人乙○○、丙○○、甲○○、庚○○、己○○等人分別
    於警詢時及偵查中具結證述，暨證人即被告兄長丁○○於警
    訊中證述等情大致相符，且有指認監視錄影照片、監視錄影
    畫面翻拍照片及照片、案發現場周邊地圖、彰化縣警察局車
    輛協尋電腦輸入單、發生竊盜案件紀錄表、贓物認領保管單
    （領回車牌號碼IWK-892 號）等物足資佐證，被告自白核與
    事實相符，本件事證已臻明確，被告所為普通竊盜及攜帶兇
    器強盜等犯行均堪認定，應依法論科。
三、論罪科刑之理由：
  (一)按未扣案之水果刀、美工刀各1 把，均為金屬製品，質地堅
    硬，利刃尖銳，如用以攻擊人體，均顯具殺傷力而足以造成
    嚴重之危害，在客觀上對人之生命、身體具有危險性，自應
    屬兇器無訛。次按強盜罪所施用之強暴、脅迫手段，祇須足
    以壓抑被害人之抗拒，使其喪失意思自由為已足，縱令被害
    人實際無抗拒行為，仍於強盜罪之成立，不生影響（最高法
    院86年度臺上字第4503號、86年度臺上字第6498號判決意旨
    參照）。又刑法強盜罪之行為態樣包含強暴與脅迫，所謂「
    強暴」，係謂直接或間接對於人之身體施以暴力，以壓制被
    害人之抗拒之狀態而言；「脅迫」則係指行為人以威嚇加之
    於被害人，使其精神上萌生恐懼之心理，以達到至使不能抗
    拒之程度（最高法院95年度臺上字第4801號、94年度臺上字
    第7041號著有判決可資參照）。查本件被告戊○○所為之3
    次攜帶兇器強盜行為，均僅以水果刀或美工刀指向被害人，
    並依被害人丙○○、庚○○、己○○等人所述並無「將刀抵
    住被害人」之情，其行為應非有形的抑制人之反抗，而屬脅
    迫行為（參臺灣高等法院暨所屬法院85年法律座談會刑事類
    提案第18號法律問題之討論意見），核被告戊○○所為係犯
    刑法第330 條第1 項之攜帶兇器強盜罪3 次，及同法第320
    條第1 項之普通竊盜罪2 次。
  (二)再按刑法上之恐嚇取財罪，係以將來之惡害恫嚇被害人，使
    之交付財物，若當場對被害人施以強暴脅迫，達於不能抗拒
    之程度，或原為恐嚇取財，進而實施強暴脅迫，即均係強盜
    行為，不能再論以恐嚇取財罪名，至被害人有無抗拒，或行
    為人持以實施強暴脅迫之兇器是否取自被害人之處所，及行
    為後如何離去，均於其是否為強盜，不生影響（最高法院91
    年度臺上字第2653號判決意旨參照）。本件被告戊○○係走
    進超商後，再以刀指向被害人，有被害人指述及監視錄影翻
    拍畫面可參，而依當時情狀，應係被告當場對被害人施以脅
    迫，而非以將來惡害恫嚇被害人，其行為當與強盜之構成要
    件相符。至於辯護人於本院審理時為被告辯護稱：被告僅拿
    刀指向被害人是否達不能抗拒，或僅是恐嚇取財等語，應非
    有據，不足採信，附此說明。
  (三)又被告所犯上開2 次普通竊盜及3 次攜帶兇器強盜之5 罪間
    ，犯意各別，行為互殊、罪名互異，應予分論併罰。
  (四)查被告前因恐嚇危害安全案件，經臺灣臺中地方法院於94年
    11月30日以94年度易字第1842號判處有期徒刑6 月，如易科
    科罰金，以900 元折算1 日， 經上訴後，由臺灣高等法院
    臺中分院於95年3 月29日以95年度上易字第106 號駁回上訴
    確定，95年6 月2 日易科罰金甫執行完畢，有臺灣高等法院
    被告前案紀錄表及臺灣臺中地方法院刑事判決書各1 件在卷
    可參，其於5 年內故意再犯本件有期徒刑以上之罪，為累犯
    ，應依刑法第47條第1 項之規定，加重其刑。
  (五)爰審酌被告為國中畢業，智識程度不高，僅因失業找不到工
    作即竊取他人機車並持刀強盜超商財物，造成被害人身心恐
    懼，惟尚未對被害人身體為任何傷害行為，其犯罪動機、目
    的、手段，並於犯罪後已知悔悟，坦承犯行，且有意彌補被
    害人所受之損害，當庭對到庭之被害人乙○○鞠躬致歉，其
    犯罪後態度尚佳等一切情狀，各量處如主文所示之刑，並合
    併定其應執行刑，以資儆懲。至於檢察官求處3 次強盜罪各
    量處有期徒刑8 年，並與2 次竊盜罪合併應執行有期徒刑24
    年10月，本院審酌上情，認稍嫌過重，附此敘明。
  (六)未扣案之自備鑰匙、水果刀、美工刀等物各1 把，係被告所
    有，且係供犯罪所用之物，惟該自備鑰匙、水果刀、美工刀
    等物均已丟棄，業經其供明在卷。該物既已丟棄，且無特殊
    辨識之特點，顯難再尋獲，為免執行之因難，爰不為沒收之
    諭知，併為說明。
四、應適用之法律：
  (一)刑事訴訟法第299 條第1 項前段。
  (二)刑法第320 條第1 項、第330 條第1 項、第47條第1 項、第
    51條第5 款。
本案經檢察官葉建成到庭執行職務。
中    華    民    國    99    年    1     月    21   日
                  刑事第五庭    審判長法官  周淡怡
                                法      官  王奕勛
                                法      官  李淑惠
以上正本證明與原本無異。
如不服本判決應於收受判決後10日內向本院提出上訴書狀，並
應敘述具體理由。其未敘述上訴理由者，應於上訴期間屆滿後
20日內向本院補提理由書(均須按他造當事人之人數附繕本)
「切勿逕送上級法院」。
告訴人或被害人對於判決如有不服具備理由請求檢察官上訴者，
其上訴期間之計算係以檢察官收受判決正本之日期為準。
中    華    民    國    99    年    1     月    21    日
                                書  記  官  張清秀
附錄論罪科刑法條全文：
中華民國刑法第320條（普通竊盜罪、竊佔罪）
意圖為自己或第三人不法之所有，而竊取他人之動產者，為竊盜
罪，處5  年以下有期徒刑、拘役或 5 百元以下罰金。
意圖為自己或第三人不法之利益，而竊佔他人之不動產者，依前
項之規定處斷。
前二項之未遂犯罰之。
中華民國刑法第330條（加重強盜罪）
犯強盜罪而有第 321 條第 1 項各款情形之一者，處 7 年以上
有期徒刑。
前項之未遂犯罰之。

司法院資訊處製作；財團法人民間司法改革基金會備份。
